臺灣板橋地方法院刑事判決　　　　　　　　　　　　　九十三年度交訴緝字第五號
　　公　訴　人　臺灣板橋地方法院檢察署檢察官
　　被　　　告　甲○○
右列被告因公共危險等案件，經檢察官提起公訴（九十一年度偵緝字第一四０八、一
四０九號），本院裁定行簡式審判程序，並判決如左：
    主  文
甲○○從事業務之人，因業務上之過失致人於死，處有期徒刑壹年陸月；又駕駛動力
交通工具肇事，致人死亡而逃逸，處有期徒刑壹年肆月。應執行有期徒刑貳年捌月。
    事  實
一、甲○○係營業小客車駕駛人，為從事駕駛業務之人。其於民國八十九年十月一日
    晚上十一時四十分許，駕駛車牌號碼八Ｎ─四０一號營業小客車，沿臺北市○○
    路往臺北縣板橋市方向行駛，行經臺北縣板橋市「光復橋」下橋處（接近路旁之
    測速器前）之慢車道時，適有莊秀蘭騎乘車牌號碼ＷＴＨ─０八九號輕型機車在
    板橋市「光復橋」下橋處之右前方慢車道行駛，甲○○原應注意汽車行駛時，駕
    駛人應注意車前狀況及兩車併行之間隔，並隨時採取必要之安全措施，而當時天
    候晴朗、夜間有照明、路面乾燥、無缺陷、視距良好，並無不能注意之情事，竟
    疏未注意車前狀況及保持兩車併行之安全間隔，貿然行駛，致其所駕駛之營業小
    客車右後車門、葉子板部位擦撞莊秀蘭騎乘之上開機車左側車身，莊秀蘭因而人
    車倒地，並受有蛛網膜下出血、右額頂顳部急性硬腦膜下腔出血約八十ＣＣ及大
    腦挫傷合併出血及腦水腫之傷害。詎甲○○於駕駛上開動力交通工具肇事致莊秀
    蘭受傷後，雖停車目睹，但未下車察看而罔顧受傷倒地之莊秀蘭，旋基於肇事逃
    逸之犯意，駕駛上開營業用小客車加速逃離現場。嗣經路人記下其車號後報警處
    理，始經警循線查獲。而莊秀蘭雖經路人通知救護車緊急於八十九年十月二日凌
    晨零時一分許送至「中英醫院」急救，仍於八十九年十月十日凌晨零時十七分許
    ，因車禍致鈍性頭部外傷，合併右額頂顳硬腦膜下腔出血、大腦挫傷出血，最後
    合併腎功能不足、肺水腫、心肺衰竭不治死亡。
二、案經被害人莊秀蘭之子乙○○訴由臺北縣政府警察局海山分局報請臺灣板橋地方
    法院檢察署檢察官偵查起訴，經本院傳拘未到，於九十二年六月二十七日發布通
    緝，於九十三年五月二十八日在臺北縣永和市○○路與中正路口經警緝獲到案；
    而甲○○於準備程序中就被訴事實為有罪之陳述，經法官告知簡式審判程序之旨
    ，並聽取公訴人、被告之意見後，裁定行簡式審判程序。
    理  由
一、訊據被告甲○○對於右揭時地發生車禍，並致被害人莊秀蘭傷重死亡，及其肇事
    後逃逸等犯罪事實，於於警詢時及審理中均坦承不諱，核與告訴人乙○○之指訴
    ，及證人即臺北縣政府警察局海山分局警員郭祐成證述之情節大致相符，並有道
    路交通事故調查報告表（含事故現場圖）、「中英醫院」診斷證明書各二份、現
    場及車損照片共二十張在卷可稽。而被害人莊秀蘭車禍時受有蛛網膜下出血、右
    額頂顳部急性硬腦膜下腔出血約八十ＣＣ及大腦挫傷合併出血及腦水腫之傷害，
    且被害人確因本件車禍致鈍性頭部外傷，合併右額頂顳硬腦膜下腔出血、大腦挫
    傷出血，最後合併腎功能不足、肺水腫、心肺衰竭，於八十九年十月十日凌晨零
    時十七分許傷重不治死亡，業經法務部法醫研究所鑑定無訛，有該所九十年二月
    十五日法醫所九０理字第０二五二號函可稽，並有「中英醫院」出具之死亡證明
    書、病歷資料各一件附卷可佐。
二、按汽車行駛時，駕駛人應注意車前狀況及兩車併行之間隔，並隨時採取必要之安
    全措施，道路交通安全規則第九十四條第三項定有明文。被告為營業小客車之駕
    駛人，並領有職業小型車之駕駛執照（參上開道路交通事故道查報告表第三十三
    項、第三十四項之填載）尤應注意上開安全規定，且依肇事當時天候晴朗、夜間
    有照明、路面乾燥、無缺陷、視距良好，並非不能注意及此，竟疏於注意車前狀
    況及兩車併行之間隔，貿然行駛，因而肇事致被害人莊秀蘭死亡，被告對本件車
    禍之發生顯有過失。而被害人莊秀蘭因本件車禍致鈍性頭部外傷，合併右額頂顳
    硬腦膜下腔出血、大腦挫傷出血，雖經緊急送往「中英醫院」急救，仍於八十九
    年十月十日凌晨零時十七分許因傷重不治死亡，已如前述，則被告之過失行為與
    被害人莊秀蘭死亡間，具有相當因果關係。本案事證明確，被告之過失致死、肇
    事逃逸犯行，洵堪認定。
三、另被告雖因過失致被害人莊秀蘭傷害後逃逸，被害人莊秀蘭延至八十九年十月十
    日凌晨零時十七分許傷重不治死亡，被告基於道路交通管理處罰條例之規定於肇
    事當時固有扶助送醫之義務，惟觀諸上開現場照片（參八十九年度偵字第二一二
    七號偵查卷第十八頁）顯示，車禍時（即當日晚上十一時四十分許）「光復橋」
    現場人車仍往來頻繁，且被害人經路人通知救護車於八十九年十月二日凌晨零時
    一分許即送至「中英醫院」急救，是被害人莊秀蘭車禍當時尚非陷於無自救力之
    人；而被害人係因車禍致鈍性頭部外傷，合併右額頂顳硬腦膜下腔出血、大腦挫
    傷出血，合併腎功能不足、肺水腫、心肺衰竭而死亡，與被告駕駛汽車肇事有因
    果關係，亦如前述，然無證據證明被害人係因延誤就醫而死亡，故被告駕車離去
    肇事現場與被害人死亡尚無相當因果關係，自不符合刑法第二百九十四條第二項
    前段遺棄致死罪之要件甚明，併此敘明。
四、查被告係營業小客車駕駛人，為從事駕駛業務之人，其於執行業務期間肇事致被
    害人莊秀蘭死亡，且肇事後駕駛上開營業用小客車逃離現場，核被告所為，係犯
    刑法第二百七十六條第二項之業務過失致死罪，同法第一百八十五條之四駕駛動
    力交通工具肇事致人死亡而逃逸罪。按上開駕駛動力交通工具肇事，致人死亡而
    逃逸罪，係遺棄罪之特別規定，係屬法規競合（最高法院九十一年度台上第三三
    六四、第五四七一號判決意旨參照），應依刑法第一百八十五條之四之駕駛動力
    交通工具肇事，致人死亡而逃逸罪處罰，併予敘明。被告所犯上開二罪間，犯意
    個別，構成要件互殊，應分論並罰。爰審酌被告身為計程車駕駛人，駕駛營業小
    客車行駛於道路上，不知注意車前狀況及兩車併行之間隔，對一般往來公眾造成
    高度危險，貿然駕駛汽車上路以致肇事，致被害人因而喪失寶貴而無以回復之生
    命，且被告肇事後未予救助逕自逃逸離去，亦危及一般道路用路人之安全。此外
    ，並參酌其於偵查中一度否認肇事，且偵審中經通緝後始到案，審理中雖坦認犯
    行，惟未曾與被害人家屬洽談和解，賠償損害等一切情狀，分別量處如主文所示
    之刑，並定其應執行之刑，以資懲儆。
據上論斷，應依刑事訴訟法第二百七十三條之一第一項、第二百九十九條第一項前段
，刑法第二百七十六條第二項、第一百八十五條之四、第五十一第五款，罰金罰鍰提
高標準條例第一條前段，判決如主文。
本案經檢察官王家春到庭執行職務
中　　　華　　　民　　　國　　九十三　　年　　　七　　　月　　 十九 　　日
                              臺灣板橋地方法院交通法庭
                                  法  官  楊志雄
右正本證明與原本無異
如不服本判決應於送達後十日內向本院提出上訴狀
                                  書記官  胡勤義
中　　　華　　　民　　　國　　九十三　　年　　　七　　　月　　 十九 　　日
附錄本案論罪科刑法條全文：
刑法第二百七十六條
因過失致人於死者，處二年以下有期徒刑、拘役或二千元以下罰金。
從事業務之人，因業務上之過失犯前項之罪者，處五年以下有期徒刑，或拘役，得併
科三千元以下罰金。
刑法第一百八十五條之四
駕駛動力交通工具肇事，致人死傷而逃逸者，處六月以上五年以下有期徒刑。
